臺灣雲林地方法院刑事判決　　　　　　　　　　　　　九十三年度訴字第三二五號
　　公　訴　人　臺灣雲林地方法院檢察署檢察官
　　被　　　告　乙○○
　　指定辯護人　張智學律師
右列被告因強盜等案件，經檢察官提起公訴（九十三年度偵字第一三六０號），本院
判決如左：
    主  文
乙○○竊盜，因脫免逮捕，當場施以強暴，累犯，處有期徒刑貳年捌月。
    事實及理由
一、構成犯罪事實：
(一)、乙○○前犯竊盜案件，經本院北港簡易庭於民國九十二年一月十五日，以九十一
    年度港簡字第一八三號刑事簡易判決，判處有期徒刑四月，如易科罰金，以三百
    元（銀元）折算一日，並確定在案，於九十二年六月五日易科罰金執行完畢。
(二)、乙○○又意圖為自己不法所有，於同年十月二日凌晨二時四十分許，騎乘車號Ｎ
    ＶＤ－０９７號重型機車，至甲○○所有座落於雲林縣麥寮鄉○○段第四五之一
    四九地號上之檳榔攤（已停業，檳榔攤僅餘金屬底座、鋁製支架及上方之金屬遮
    蓋物等物）附近，下車步行至該檳榔攤，徒手竊取斜倒在旁之檳榔攤之鋁製支架
    一支，得手後據為己有。正準備離去之際，甲○○駕駛車號ＵＲ－４２６９號自
    小貨車（內載其妻林木蘭）經過該處，發覺異狀即上前查看。乙○○趕緊放掉得
    手之鋁製支架，駕駛上述重型機車欲脫逃，甲○○即徒手自後方抓住機車後座鐵
    架，抬起該機車後側，不讓乙○○離去，欲逮捕乙○○。乙○○發現機車無法往
    前騎動，為脫免逮捕，即基於傷害之犯意，單腳往後踢向甲○○之手指部位，致
    甲○○右手受有第二指擦傷０˙五公分×０˙四公分之傷害。其後，乙○○見甲
    ○○打電話叫人，恐無法離去，即將機車棄置於現場，徒步逃逸。嗣於同日晚上
    九點十五分許，經警約詢到案而查獲。
(三)、案經甲○○告訴雲林縣警察局台西分局報告臺灣雲林地方法院檢察署檢察官偵查
    起訴。
二、認定犯罪事實所根據之證據及理由：
(一)、告訴人甲○○之警詢筆錄：證明上述檳榔攤為甲○○所有；於上述時間甲○○與
    其妻林木蘭駕車經過上址，發現被告已將鋁製支架一支拿在手上，被告見甲○○
    前來，即將鋁製支架放掉，欲騎乘機車逃走，甲○○即向前自機車後方拉住機車
    後側鐵架，往上抬起機車後側，防止被告脫逃，被告即抬右腳踢傷甲○○右手食
    指（第二指），其後被告棄車逃逸。
(二)、證人甲○○於檢察官面前之具結證述筆錄：證實檳榔攤當時已停業；甲○○於上
    述時地下車欲逮捕被告，被告一見其下車，即騎機車欲逃走，甲○○抓住被告機
    車後座鐵架時，被告抬腳踢甲○○右手成傷，被告想要踢開甲○○抓住鐵架之手
    ，以便逃走，之後被告丟下機車，並表示欲駕駛甲○○之自小貨車逃逸，甲○○
    即叫其妻林木蘭拔掉車輛鑰匙，被告即逃離現場，其報警處理。
(三)、另案被告林木蘭之警詢筆錄（因被告控告林木蘭傷害罪，林木蘭受警方約詢）：
    案發時間林木蘭之夫甲○○駕駛自小貨車載其經過現場，甲○○告知有人拆檳榔
    攤鋁製支架，甲○○即停車過去檳榔攤，林木蘭見有一名男子騎機車欲離開，甲
    ○○由後方拉住機車，該機車倒地，該男子即跨越馬路往停車處靠近，揚言要將
    自小貨車開走，甲○○即叫林木蘭取下車輛鑰匙，該名男子便沿臺十七線徒步離
    去；該名男子即是警方通知到場之被告。
(四)、證人林木蘭於檢察官面前具結證述筆錄：證實甲○○所言均為真實。
(五)、黃榮標醫院出具之驗傷診斷證明書：證明甲○○右手第二指受有０˙五公分×０
    ˙四公分之擦傷。
(六)、贓物認領保管收據、竊得鋁製支架一支之照片：鋁製鐵架一支（長二百二十公分
    、寬十公分），於案發後當日為甲○○領回。鋁製支架之體型甚長，被告竊得支
    架一支即欲離去之情，應屬可信。
(七)、現場照片、機車照片、自小貨車照片：證明該檳榔攤確已無營業，只剩鋁製支架
    、金屬底座及上方之金屬遮蓋物等外殼；機車則到置路旁；甲○○是駕駛自小貨
    車至案發現場。
(八)、本院九十三年九月十五日準備程序筆錄：被告坦承檢察官起訴之犯罪事實，供稱
    因告訴人打電話，其怕很多人來，事情變的比較嚴重，所以就將車子放著，人走
    掉；檳榔攤是在路邊，其機車是停放在檳榔攤對面；竊取時並未攜帶工具，警詢
    卷照片顯示機車後車籃內之工具，是其平日準備修理機車用的，不是竊盜用的；
    本件因為缺錢，偷支架要賣錢；支架可能是之前就有人拆過的，是斜躺著放倒，
    其徒手拿起。被告並當庭向告訴人甲○○道歉。
(十)、被告於本院審判時之供述：坦承檢察官起訴之犯罪事實。
三、對辯護人之辯旨，本院之判斷：
(一)、辯護人辯護意旨略以：
１、最高法院六十八年台上字第二七七二號判例要旨謂：刑法準強盜罪，係以竊盜或
    搶奪為前提，在脫免逮捕之情形，其竊盜或搶奪既遂者，即以強盜既遂論，如竊
    盜或搶奪未遂，即以強盜未遂論。本件檢察官起訴被告徒手拆卸檳榔攤鋁製鐵架
    ，即遭告訴人甲○○發覺阻止，被告之竊盜行為應屬未遂階段。
２、參照臺灣高等法院臺南分院九十二年度上訴字第八二號刑事判決要旨，準強盜之
    成立，不但需行為人有當場積極施暴行為，且需其行為已足以造成被害人心理或
    生理上之被強制狀態者，始足當之，若行為人僅於他人為逮捕時，而為單純之掙
    脫行為，因無對逮捕者積極為施暴行為，且其行為亦不足以造成被害人之心理或
    生理上之被強制狀態，固難謂已該當上開準強盜罪之犯行。本件告訴人右手之擦
    傷，乃一般逮捕犯人之緊急情況下，容易造成之傷害，依據告訴人之筆錄，被告
    當時只是掙脫逮捕，並無施暴行為，告訴人在心理上或生理上也未因此受到被強
    制之狀態，其雖受有上述傷害，不足以認定被告當場有施暴之行為，且被告為脫
    逃掙扎造成告訴人受傷，主觀上應無傷害之故意。
(二)、按刑法上竊盜罪之既遂未遂，係以實施竊盜行為人已否將其所竊得之財物置於自
    己實力支配之下為斷，如所得財物已置於自己實力支配之下，則為既遂，否則為
    未遂（最高法院四十四年台非字第一０五號判決要旨參照）。本件被告於案發時
    地已拿取鋁製支架，始為告訴人甲○○上前制止之事實，為被告、告訴人供陳甚
    明，有上述本院準備程序筆錄、告訴人警詢筆錄可參。參諸被竊鋁製支架之外觀
    ，及被告於警詢筆錄中所供：我估計該鋁製支架並不重，甲○○之妻一人應該可
    以舉起等情，依社會常情判斷，足認被告拿取鋁製支架時，該支架已置於被告之
    實力支配之下，其竊盜已屬既遂階段，應無疑義。辯護人認本件乃竊盜未遂，尚
    有誤會。
(三)、依據告訴人甲○○之警詢及檢察官面前筆錄之記載，告訴人當時已緊抓被告機車
    之後座鐵架，並使力將機車抬起，其目的，無非在於不讓被告駕車離去。亦即，
    告訴人抓拉機車後座鐵架之時，被告係騎坐於機車駕駛座上，準備駕車離去。其
    後，依據告訴人之上述筆錄，及被告亦承認起訴書所載被告出腳往後攻擊告訴人
    手部之情形，堪信被告是急欲脫免逮捕，而仍手握著車把，雙腳跨立於機車兩側
    ，之後一腳支撐於地上以免機車倒地，身體則轉向後方，抬起另一腳踢向在機車
    後方、緊拉機車後座鐵架之告訴人甲○○手部，致其右手第二指擦傷。以上動作
    ，足認被告是有意的要攻擊告訴人甲○○手部，使其手部受傷，強制其傷痛放手
    ，被告得以騎車逃逸。從而，被告脫免逮捕之動作，非屬單純掙扎，而係積極的
    施暴，有意的傷害，致告訴人甲○○成傷。告訴人甲○○之受傷，應非被告脫免
    逮捕之當然結果。被告為脫免逮捕，而另有傷害之故意與行為，甚為明顯。辯護
    人認被告脫免逮捕之行為不構成強暴行為，及其主觀上亦無傷害故意，均無可採
    。
四、論罪科刑的理由：
(一)、被告所為，係犯刑法第二百七十七條第一項之傷害罪、及第三百二十九條、第三
    百二十八條第一項之準強盜罪。被告傷害之目的在於脫免逮捕，其所犯上述二罪
    間，有方法結果之牽連關係，為牽連犯，應從一重論以準強盜罪（最高法院五十
    一年台上字第一八二０號、五十六年台上字第二一六八號、五十七年台上字第一
    九六六號判決要旨參照）。起訴書認被告所犯上述二罪應予分論併罰，惟公訴檢
    察官亦到庭論告該二罪為牽連犯，併此敘明。
(二)、被告前犯竊盜案件，經本院北港簡易庭於九十二年一月十五日，以九十一年度港
    簡字第一八三號刑事簡易判決，判處有期徒刑四月，如易科罰金，以三百元（銀
    元）折算一日，並確定在案，於九十二年六月五日易科罰金執行完畢，有臺灣高
    等法院被告全國前案紀錄表在卷可參。其於五年內再犯本案，為累犯，依法加重
    其刑。
(三)、本院審酌：被告於案發時從事抬棺工作，每月平均收入約有一、二萬元，但收入
    並不穩定，仍有不繼之時，本次因缺錢生活，致惹犯罪動機。被告至告訴人甲○
    ○所有僅餘空架子之檳榔攤，竊取已倒之鋁製支架，僅徒手拿取斜倒之支架一支
    ，未驚動任何人，亦未對其他人產生威脅，又未破壞任何財物，該鋁製支架據告
    訴人所稱，價值約新臺幣一百多元，可認被告竊盜之情節與所生之危害均屬甚低
    。被告於告訴人逮捕時，雖腳踢告訴人手部，惟其後即棄置其所有之機車於現場
    而離去，並未進一步攻擊告訴人，告訴人因此所受之傷害，亦是０˙五公分×０
    ˙四公分之擦傷，傷勢甚輕，被告脫免逮捕所實施傷害之情節及其所生之危害，
    亦屬非重，並斟酌其餘犯罪情狀，認本件之犯罪情節輕微，確有值得憐憫寬恕之
    理由，以法定本刑最低度（五年以上有期徒刑）予以宣告猶嫌過重，依法酌減其
    刑，並先加後減。
(四)、本院再審酌：被告被告教育程度僅小學畢業，所受法治教育程度較低，對犯罪誘
    惑之拒絕能力較差。被告犯後於審理中坦承犯行，並向告訴人道歉，表示認錯，
    願受刑罰，其犯後態度尚屬良好，惡性不重，告訴人甲○○亦到庭表示願意原諒
    被告，並上述犯罪動機、犯罪情節、犯罪所生危害，及其他一切情狀，量處如主
    文所示之刑。
五、適用法律依據：
(一)、刑事訴訟法第二百九十九條第一項前段。
(二)、刑法第二百七十七條第一項、第三百二十九條、第三百二十八條第一項、第五十
    五條、第四十七條、第五十九條。
中      華      民      國    九十三    年      十      月    二十二    日
                                        臺灣雲林地方法院刑事第一庭
                                            審判長法  官  康樹正
                                                  法  官  楊欣怡
                                                  法  官  侯廷昌
右正本證明與原本無異。
如不服本判決，應於判決送達後十日內向本院提出上訴狀( 應附繕本 )。
                                                  書記官  馮善詮
中      華      民      國    九十三    年      十      月    二十二    日
附錄法條：刑法第二百七十七條第一項、第三百二十九條、第三百二十八條第一項
中華民國刑法第二百七十七條
 (普通傷害罪)
傷害人之身體或健康者，處三年以下有期徒刑、拘役或一千元以下罰金。
犯前項之罪因而致人於死者，處無期徒刑或七年以上有期徒刑；致重傷者
，處三年以上十年以下有期徒刑。
中華民國刑法第三百二十九條
 (準強盜罪)
竊盜或搶奪，因防護贓物、脫免逮捕或湮滅罪證，而當場施以強暴脅迫者
，以強盜論。
中華民國刑法第三百二十八條
 (普通強盜罪)
意圖為自己或第三人不法之所有，以強暴、脅迫、藥劑、催眠術或他法，
至使不能抗拒，而取他人之物或使其交付者，為強盜罪，處三年以上十年
以下有期徒刑。
以前項方法得財產上不法之利益或使第三人得之者，亦同。
犯強盜罪因而致人於死者，處死刑或無期徒刑，致重傷者，處無期徒刑或
七年以上有期徒刑。
第一項及第二項之未遂犯罰之。
預備犯強盜罪者，處一年以下有期徒刑、拘役或三百元以下罰金。
